臺灣士林地方法院刑事判決　　　　　　　 93年度訴字第164號
公　訴　人　臺灣士林地方法院檢察署檢察官
被　　　告　辛○○
　　　　　　　　　　　4樓
上列被告因常業詐欺等案件，經檢察官提起公訴（92年度偵字第
5578號），本院判決如下：
    主  文
辛○○共同連續意圖為自己不法之所有，以詐術使人將本人之物
交付，累犯，處有期徒刑伍月，如易科罰金以參佰元折算壹日。
    事  實
一、辛○○前於民國88年間因過失傷害案件，經本院以89年度士
    交簡字第23號判決判處有期徒刑三月確定，於92年1 月13日
    執行完畢。辛○○猶不知警惕，與呂姓成年男子（另案偵查
    ），共同基於意圖為自己不法所有之概括犯意聯絡，自92年
    初，以提供工作證明之方式，對外招攬無業欠錢之人代辦現
    金卡，並從「借款」中抽取二成不等之佣金，嗣有甲○○（
    通緝中）、己○○（另行審結）、庚○○、戊○○、乙○○
    、（上述三人已審結，見本院93年度簡字第221 號判決）等
    五人，經由不明之方式得知上情，而分別與辛○○共同基於
    意圖為自己不法所有之犯意聯絡，由辛○○提供三鑫企業有
    限公司 (下稱三鑫企業公司)、 三鑫貿易有限公司 (下稱三
    鑫貿易公司)及 祥誠國際貿易有限公司 (下稱祥誠公司) 之
    資料，供己○○、甲○○、庚○○、戊○○等四人分別在大
    眾銀行Much現金卡申請書上，填載不實之到職日、就業職稱
    與工作收入等資料，辛○○並分別提供0000000000、0000
    000000、0000000000號市內電話，依序佯為三鑫企業公司、
    三鑫貿易公司與祥誠公司等三家公司之電話，而分別於附表
    所示發卡日前數日，持以向大眾銀行申請現金卡，辛○○自
    行亦以上開方法申請現金卡，均使大眾銀行之徵信人員，於
    撥打上開電話進行徵信時，未發現不實情形，致大眾銀行陷
    於錯誤，分別發卡予甲○○、庚○○、戊○○、辛○○及己○○等五人，隨即於附表損害欄所示之日期與分行別，分別
    提領附表所示之金額，嗣辛○○以同一方法，欲為乙○○再
    向大眾銀行復興分行申請現金卡時，因大眾銀行徵信人員，
    發現所留之電話相同，進而為實地之查證發現有詐，乃通知
    辛○○轉知乙○○，前往民族西路210 號大同分行領取現金
    卡，而為警當場查獲，始知上情。
二、案經臺北市政府警察局大同分局報請臺灣士林地方法院檢察
    署檢察官偵查起訴。
    理  由
一、上述犯罪事實，業據被告辛○○於警詢時、偵查中（見第55
    78號偵卷第19至28頁、198 至200 頁、222 頁，第319 號偵
    卷第6 至7 頁）及本院審理時（見本院93年5 月28日準備程
    序筆錄及94年2 月16日審判筆錄）供認不諱，核與告訴代理
    人丙○○即大眾銀行復興分行職員於警詢時、偵查中指述（
    見第5578號偵卷第39至42頁、43至45頁、200 至202 頁）及
    本院審理時證述（見本院94年1 月5 日審判筆錄）之情節相
    符，並經證人丁○○於偵查中（見5578號偵卷第220 至221
    頁）證述屬實，且經同案被告戊○○、乙○○、己○○於偵
    查中或本院準備程序時供述明確（見5578號偵卷第227 至22
    8 頁、第319 號偵卷第7 至8 頁、本院93年4 月30日、93年
    5 月28日準備程序筆錄），復有大眾銀行函一份、提款機提
    領紀錄明細六紙、現金卡申請書六紙，交易查詢清單四紙在
    卷可資佐證，足徵被告自白與事實相符，本件事證明確，被
    告犯行堪以認定。另被告請求傳訊證人丁○○，因事證已明
    ，無傳訊必要，併此敘明。
二、按刑法上之常業犯，係以犯罪行為為生活之職業，恃之以維
    生。因之常業犯就其犯意而言，係以同一犯罪行為恃以維生
    之意思，反覆為之，具有同一不變犯意之連續性。就其犯罪
    行為客體內涵觀察，客觀上必須具有相當時間之連續性及可
    確定性，足以為生活之職業。因之對於客觀上以偶發、短暫
    性未具有相當時間延續性及可能性之事件，作為犯罪行為客
    體內涵者，因犯罪行為客體內涵客觀上不具延續性及確定性
    ，既不足以為生活之職業，自不足恃之維生，而不能論以常
    業犯（最高法院93年台上字第2752號判決意旨參照）。被告
    係因觀看電視報導可憑
    他人向大眾銀行辦理現金卡貸款而抽取所貸金額二成之佣金
    ，其犯罪行為應屬偶發性，被告固先後有六次詐欺行為，惟
    均發生在92年1 月間，其犯罪行為亦屬短暫性，尚難據此認
    定為生活之職業並恃之維生，核與常業犯本質有間。被告所
    為應係犯刑法第339 條第1 項之詐欺取財罪，公訴意旨漏未
    斟酌此點，而認被告係犯刑法第340 條之常業詐欺罪，似有
    未合，但其基本事實同一，本院自應予審理，並變更其起訴
    法條。被告與呂姓成年男子、乙○○、戊○○、庚○○、己○○、甲○○間各就上開詐欺取財之犯行有犯意聯絡及行為
    分擔，皆為共同正犯。被告六次詐欺犯行（附表編號1 至5
    部分五次詐欺取財既遂、編號6 部分一次詐欺取財未遂），
    時間緊接，犯罪構成要件相同，顯係出於概括之犯意為之，
    為連續犯，應依刑法第56條之規定論以詐欺取財一罪，並加
    重其刑。又被告有事實欄所載之犯罪科刑執行情形，有臺灣
    高等法院被告全國前案紀錄表附卷可稽，其受有期徒刑執行
    完畢後，五年內再犯有期徒刑以上之本罪，為累犯，應依刑
    法第47條之規定遞加重其刑。審酌被告犯罪之動機、目的、
    手段，犯罪所得金額、所生之危害，及犯罪後供認犯行之態
    度等一切情狀，量處有期徒刑五月，並諭知易科罰金之折算
    標準。
據上論斷，應依刑事訴訟法第299 條第1 項前段、第300 條，刑
法第28條、56條、第339 條第1 項、第47條、第41條第1 項前段
，罰金罰鍰提高標準條例第1 條前段、第2 條，判決如主文。
本案經檢察官呂永魁到庭執行職務。
中　　華　　民　　國　　94　　年　　4 　　月　　6 　　日
                  刑事第四庭審判長法  官  林  秀  鳳
                                  法  官  許  碧  惠
                                  法  官  周  明  鴻
以上正本證明與原本無異。
如不服本判決，應於判決送達後10日內，向本院提出上訴狀。
                                  書記官  楊  哲  偉
中　　華　　民　　國　　94　　年　　4 　　月　　11　　日
論罪法條：
刑法第339 條第1 項
意圖為自己或第3 人不法之所有，以詐術使人將本人或第3 人之
物交付者，處五年以下有期徒刑、拘役或科或併科1000元以下罰
金。
附表：
┌──┬───┬────────┬──────┬──────────┬──────┐
│編號│姓  名│不實資料        │核准發卡日  │損害                │備註        │
├──┼───┼────────┼──────┼──────────┼──────┤
│一  │甲○○│祥誠國際貿易公司│92年1 月7 日│於92年1 月7 日      │辛○○得二成│
│    │      │會計            │            │在大眾銀行復興分行外│即14,000元  │
│    │      │                │            │提領60,000元        │            │
│    │      │                │            ├──────────┤            │
│    │      │                │            │於92年1 月21日      │            │
│    │      │                │            │提領10,000元        │            │
├──┼───┼────────┼──────┼──────────┼──────┤
│二  │辛○○│祥誠國際貿易公司│92年1 月10日│於92年1 月10日      │            │
│    │      │                │            │在大眾銀行復興分行外│            │
│    │      │                │            │提領50,000元        │            │
├──┼───┼────────┼──────┼──────────┼──────┤
│三  │己○○│三鑫企業公司    │92年1 月15日│於92年1 月15日      │辛○○得二成│
│    │      │職員            │            │提領20,000元        │即 10,000 元│
│    │      │                │            ├──────────┤            │
│    │      │                │            │於92年1 月16日      │            │
│    │      │                │            │在大眾銀行復興分行外│            │
│    │      │                │            │提領30,000元        │            │
├──┼───┼────────┼──────┼──────────┼──────┤
│四  │庚○○│三鑫企業公司    │92年1 月27日│於92年1 月28日      │辛○○得二成│
│    │      │會計            │            │在大眾銀行大同分行外│即14,000元  │
│    │      │                │            │提領25,000元        │            │
│    │      │                │            ├──────────┤            │
│    │      │                │            │於92年1 月29日      │            │
│    │      │                │            │提領45,000元        │            │
├──┼───┼────────┼──────┼──────────┼──────┤
│五  │戊○○│三鑫貿易公司    │92年1 月28日│於92年2 月26日      │辛○○得二成│
│    │      │會計            │            │在大眾銀行復興分行外│即 6,000 元 │
│    │      │                │            │提領30,000元        │            │
│    │      │                │            │                    │            │
├──┼───┼────────┼──────┼──────────┼──────┤
│六  │乙○○│三鑫企業公司    │無          │無                  │被發現不實致│
│    │      │會計            │            │                    │未得逞      │
└──┴───┴────────┴──────┴──────────┴──────┘
